【裁判字號】    98,審易,459
【裁判日期】    981009
【裁判案由】    家庭暴力防治法等
【裁判全文】
臺灣新竹地方法院刑事判決             98年度審易字第459號
公  訴  人  臺灣新竹地方法院檢察署檢察官
被      告  乙○○
上列被告因家庭暴力防治法等案件，經檢察官提起公訴（98年度
偵字第5513號），本院依簡式審判程序判決如下：
    主  文
乙○○犯違反保護令罪，處有期徒刑月，如易科罰金，以新臺
幣壹仟元折算壹日。緩刑貳年，緩刑期內付保護管束，並應向指
定之政府機關、政府機構、行政法人、社區或其他符合公益目的
之機構或團體，提供肆拾小時之義務勞務。
    事實及理由
壹、構成犯罪事實：
    乙○○與甲○○為夫妻關係，共同居住於新竹縣新豐鄉○○
    ○ 鄰○○街142 號，2 人間具有家庭暴力防治法第3 條第1
    款所規定之家庭成員關係。乙○○前因於民國98年4 月至7
    月期間，在新竹縣新豐鄉○○村○ 鄰○○街142 號住處，毆
    打及辱罵其夫甲○○，經甲○○向本院聲請核發民事通常保
    護令，本院於98年7 月13日核發98年度司暫家護字第18號民
    事暫時保護令，裁定令乙○○不得對甲○○實施身體或精神
    上不法侵害之行為，亦不得直接或間接對於甲○○為騷擾行
    為。詎乙○○於98年7 月17日下午4 時許，在上開住處見有
    其名義之司法文書，遂開啟信件，發覺係前揭民事暫時保護
    令裁定，經詳閱內容後已知悉應遵守之事項，竟心生不滿，
    無視法院之禁止命令，基於違反該民事暫時保護令內容及傷
    害人身體的犯罪意思，於同日晚上8 時30分許，在上開住處
    ，徒手毆打甲○○頭部，致其受有臉部挫傷之傷害，而違反
    上開暫時保護令所訂不得對甲○○實施身體上不法侵害行為
    之規定。
貳、認定犯罪事實所根據的證據及理由：
一、被告乙○○於警局詢問時、檢察官偵查中之供述，及本院準
    備程序、簡式審判程序訊問時之自白。
二、證人即告訴人甲○○於警詢時及本院訊問時之證述。
三、財團法人天主教湖口仁慈醫院97年8 月13日衛署醫字第0970
    209711號受理家庭暴力事件驗傷診斷書1 份在卷可查。
四、臺灣新竹地方法院送達證書影本1 份在卷可證。
、論罪科刑的理由：
一、論罪：
（一）按本法所稱家庭暴力者，係指家庭成員間實施身體或精神
      上不法侵害之行為，家庭暴力防治法第2 條第1 款定有明
      文。被告乙○○徒手毆打告訴人，致其受有臉部挫傷之傷
      害，自係對告訴人實施身體上不法侵害之行為，已屬家庭
      暴力防治法所稱之家庭暴力行為，足以認定。
（二）核被告乙○○所為，係因違反法院依家庭暴力防治法第16
      條第3 項所為之禁止對被害人實施身體上不法侵害行為之
      裁定，而犯家庭暴力防治法第61條第1 款之違反保護令罪
      ，及刑法第277 條第1 項之傷害罪。公訴檢察官認被告此
      部分係涉犯家庭暴力防治法第61條第2 款之罪，尚有未洽
      。
（三）想像競合犯：被告以一毆打行為同時觸犯上開違反保護令
      、傷害2 罪名，為想像競合犯，應依刑法第55條之規定，
      從一重之違反保護令罪處斷。
二、科刑：
（一）主刑：審酌被告乙○○與告訴人自結婚後至今，被告即有
      實施不法侵害予其家庭成員即告訴人之行為，造成告訴人
      生活恐懼不安，於接獲本院暫時保護令後，不知深切警惕
      ，無視保護令內容，仍對告訴人為身體上的不法侵害，顯
      然漠視國家欲促進其家庭和諧所為之努力，及其實施上開
      違反暫時保護令行為之犯罪動機、目的、手段、所生危害
      ，及告訴人所受傷勢，以及被告犯後尚能坦白承認犯行等
      一切情狀，量處如主文所示之刑，並諭知易科罰金之折算
      標準，以示懲儆。至刑法第41條雖於98年1 月21日修正公
      布，並自98年9 月1 日施行，惟此次修正並未變更易科罰
      金之折算標準，修正部分純屬執行之程序規定，故無庸為
      新舊法之比較適用，併此敘明。
（二）緩刑：被告雖曾於83年2 月間，因傷害案件，經判處有期
      徒刑3 月、緩刑2 年，惟於緩刑期滿，而緩刑之宣告未經
      撤銷，是其上開刑之宣告，依刑法第76條前段之規定已失
      其效力，而與未曾受有期徒刑以上刑之宣告者同，此有臺
      灣高等法院被告前案紀錄表及刑案資料查註紀錄表各1 份
      在卷可查，因一時失慮致罹刑章，經此偵查程序及科刑之
      教訓後，應已知所警惕，相信不會再犯，且告訴人也當庭
      表示願意讓被告有緩刑的機會，有本院簡式審判筆錄1 份
      在卷可稽，為兼顧家庭生活之和諧，本院綜核各情認上開
      刑之宣告，已足策其自新，所宣告之刑，以暫不執行為適
      當，爰併予宣告緩刑2 年。另為使其深切反省，依98年9
      月1 日施行之刑法第74條第2 項第5 款之規定（依最高法
      院95年刑事庭第8 次會議決議，關於緩刑之諭知，應逕以
      判決時之規定處斷），諭知被告應向指定之政府機關、政
      府機構、行政法人、社區或其他符合公益目的之機構或團
      體，提供40小時之義務勞務，並依刑法第93條第1 項第2
      款諭知緩刑期內付保護管束，以啟自新，兼觀後效。至於
      被告究應向何政府機關、政府機構、行政法人、社區或其
      他符合公益目的之機構或團體提供義務勞務，屬執行之問
      題，應由執行檢察官斟酌全案情節及各政府機關、政府機
      構、行政法人、社區或其他符合公益目的之機構或團體之
      需求，妥為指定。再者，倘被告於本案緩刑期間，違反上
      開所定負擔情節重大，足認原宣告之緩刑難收其預期效果
      ，而有執行刑罰之必要，依刑法第75條之1 第1 項第4 款
      規定，得撤銷其緩刑之宣告，併此敘明。
肆、適用法律之依據：
一、程序法方面：刑事訴訟法第284 條之1 、第273 條之1 第1
    項、第299 條第1 項前段。
二、實體法方面：家庭暴力防治法第61條第1 款，刑法第11條前
    段、第277 條第1 項、第55條、第41條第1 項前段、第74條
    第1 項第1 款、第2 項第5 款、第93條第1 項第2 款，刑法
    施行法第1 條之1 第1 項、第2 項前段，判決如主文。
本案經檢察官張嘉宏到庭執行職務。
中    華    民    國    98    年    10    月    9     日
                  刑事第九庭法  官  馮俊郎
以上正本證明與原本無異。
如不服本判決，應於判決送達後10日內向本院提出上訴書狀。上
訴書狀應敘述具體理由，未敘述上訴理由者，應於上訴期間屆滿
後20日內補提理由書狀於本院（均須按他造當事人之人數附繕本
）「切勿逕送上級法院」。
中    華    民    國    98    年    10    月    9     日
                            書記官  蕭汝芳
附錄本案論罪科刑實體法條全文：
＊家庭暴力防治法第61條：
違反法院依第14條第1 項、第16條第3 項所為之下列裁定者，為
本法所稱違反保護令罪，處3 年以下有期徒刑、拘役或科或併科
新臺幣10萬元以下罰金：
一、禁止實施家庭暴力。
二、禁止騷擾、接觸、跟蹤、通話、通信或其他非必要之聯絡行
    為。
三、遷出住居所。
四、遠離住居所、工作場所、學校或其他特定場所。
五、完成加害人處遇計畫。
＊刑法第277 條第1 項：
傷害人之身體或健康者，處3 年以下有期徒刑、拘役或1 千元以
下罰金。（罰金之貨幣單位改為新臺幣，並提高為30倍）


司法院資訊處製作；財團法人民間司法改革基金會備份。
